臺灣臺中地方法院刑事判決　　　　　　 100年度易字第1174號
公　訴　人　臺灣臺中地方法院檢察署檢察官
被　　　告　何盈良
上列被告因重利案件，經檢察官提起公訴（99年度偵字第21047
號），本院判決如下：
    主    文
何盈良幫助乘他人急迫貸以金錢，而取得與原本顯不相當之重利
，處拘役伍拾日，如易科罰金，以新臺幣壹仟元折算壹日。
    事    實
一、何盈良雖預見提供金融帳戶予他人使用，將可能淪為他人實
    施財產犯罪之工具，竟仍基於幫助重利之不確定故意，於民
    國（下同）98年1月間某日，在嘉義縣民雄鄉某處，將其向
    臺灣中小企業銀行嘉義分行（下稱臺灣中小企銀）所申設帳
    號00000000000號帳戶之存摺、金融卡及密碼等物，提供予
    姓名、年籍不詳經營地下錢莊之成年人使用。嗣該姓名、年
    籍不詳之人所屬地下錢莊成員自稱「顏先生」，在取得何盈
    良所交付之上開帳戶資料前，即基於重利之犯意，乘楊硯津
    急需用錢又申貸無門，於98年6月，在臺中市西屯區○○○
    路附近，貸予楊硯津新臺幣（下同）3萬元，且約定以10天
    為1期，每期利息2000元（預扣第1期利息6000元並收取手續
    費500元），另簽發面額6萬元之本票作為擔保，並要求楊硯
    津將各期之利息匯入何盈良之前開帳戶內，而取得與原本顯
    不相當之重利。嗣楊硯津因不堪重利之負荷報警處理，而循
    線查獲上情。
二、案經楊硯津訴由臺中市警察局（現改制為臺中市政府警察局
    ）移送臺灣臺中地方法院檢察署檢察官偵查起訴。
    理    由
壹、程序方面：
一、按刑事訴訟法第159條第1項規定：「被告以外之人於審判外
    之言詞或書面陳述，除法律有規定者外，不得作為證據。」
    其立法意旨，乃在於確保被告之反詰問權。同法第159條之
    5第1項規定：「被告以外之人於審判外之陳述，雖不符前四
    條之規定（同法第159條之1至第159條之4），而經當事人於
    審判程序同意作為證據，法院審酌該言詞陳述或書面陳述作
    成時之情況，認為適當者，亦得為證據。」同法條第2項規
    定：「當事人、代理人或辯護人於法院調查證據時，知有刑
    事訴訟法第159條第1項不得為證據之情形，而未於言詞辯論
    終結前聲明異議者，視為有前項之同意。」其立法意旨，則
    在於確認當事人對於傳聞證據有處分權，得放棄反對詰問權
    ，同意傳聞證據可作為證據；但因我刑事訴訟法尚非採澈底
    之當事人進行主義，乃又限制以法院認為適當者，始得為證
    據。因此，當事人同意或依法視為同意某項傳聞證據作為證
    據使用者，實質上即表示有反對詰問權之當事人已放棄其反
    對詰問權，如法院認為適當，不論該傳聞證據是否具備刑事
    訴訟法第159條之1至第159條之4所定情形，均容許作為證據
    ；換言之，當事人放棄對原陳述人行使反對詰問權者，屬於
    證據傳聞性之解除行為，如法院認為適當，即容許該傳聞證
    據作為證據，不以未具備刑事訴訟法第159條之1至第159條
    之4所定情形為前提，非常上訴意旨認以未具備該等情形為
    前提，尚有誤解。又法院於何種情況，得認為適當，應審酌
    該傳聞證據作成時之情況，如該傳聞證據之證明力明顯過低
    或係違法取得，即得認為欠缺適當性；惟是否適當之判斷，
    係以當事人同意或視為同意為前提，即當事人已無爭議，故
    法院除於審理過程中察覺該傳聞證據之作成欠缺適當性外，
    毋庸特別調查，而僅就書面記載之方式及其外觀審查，認為
    無問題而具有適當性即可（最高法院97年度臺非字第5號判
    決意旨參照）。又前揭同法第159條之5第2項規定，乃係基
    於證據資料愈豐富，愈有助於真實發現之理念，酌採當事人
    進行主義之證據處分權原則，並強化言詞辯論主義，透過當
    事人等到庭所為之法庭活動，在使訴訟程序順暢進行之要求
    下，承認傳聞證據於一定條件內，得具證據適格。此種「擬
    制同意」，因與同條第一項之明示同意有別，實務上常見當
    事人等係以「無異議」或「沒有意見」表示之，斯時倘該證
    據資料之性質，已經辯護人閱卷而知悉，或自起訴書、原審
    判決書之記載而了解，或偵、審中經檢察官、審判長、受命
    法官、受託法官告知，或被告逕為認罪答辯或有類似之作為
    、情況，即可認該相關人員於調查證據之時，知情而合於擬
    制同意之要件，亦有最高法院96年度臺上字第4174號判決意
    旨可資參照。
二、查被告對於本判決所引用之下列各項證據方法之證據能力，
    於本院審理時均表示無意見而不爭執其證據能力（本院卷第
    28頁），視為有刑事訴訟法第159條之5第1項之同意，揆諸
    前開說明，該等被告以外之人於審判外所為言詞或書面陳述
    ，其證據傳聞性已解除；且由本院審理過程觀之，並未察覺
    前開傳聞證據之作成欠缺適當性，另由該等傳聞證據之筆錄
    或文書記載方式及其外觀審查，其等之作成時之情況亦無問
    題而有適當性，依刑事訴訟法第159條之5第2項之規定，自
    得作為證據，合先敘明。
貳、實體方面：
一、前揭犯罪事實，業據被告到庭為認罪之陳述（本院卷第29頁
    ），並有告訴人楊硯津於警詢、偵訊中之指訴筆錄可參（分
    見警卷第4─9頁、偵卷第13─15頁）及臺灣中小企銀嘉義分
    行99年7月27日99嘉義字第054-1號函及所附開戶印鑑卡、身
    分證及交易明細影本各1份（見警卷第14─68頁）、告訴人
    所有中國信託商業銀行西屯簡分行帳戶存摺影本1份（見警
    卷第69─82頁）在卷可參，參諸上開被告於臺灣中小企銀所
    申設帳號00000000000號帳戶之存摺交易明細，自98年1月至
    99年6月30日，其交易次數頻繁，且有眾多自動提款機交易
    紀錄，並有票據入帳、兌領紀錄，顯見被告確有提供上開00
    000000000號帳戶供人使用，否則非法使用之人豈可能長期
    使用交易，是被告自白有提供00000000000號帳戶予他人使
    用，應與事實相符。按一般人如發現帳戶存摺、提款卡、身
    分證等重要物品遭竊，在「不確定」是否遭他人不法使用時
    ，猶會記得立即掛失並向警察機關報案，以保障個人權益，
    何況本件被告在已確知系爭00000000000號帳戶遭他人使用
    下，卻遲遲未曾報案或涷結帳戶，與常情有違。因此，本件
    被告雖可能無法確知該他人將如何利用其系爭00000000000
    號帳戶，然其應可預見刻意使用上開帳戶者，必作非法之途
    ，卻仍將其系爭帳戶等物交給該他人，且其後系爭帳戶果然
    被用為犯罪工具，其容任他人利用其帳戶為重利之行為，已
    符合預見其發生而其發生並不違背其本意之間接故意（不確
    定故意）之情形。
二、次按刑法上之幫助犯，係指以幫助之意思，對於正犯資以助
    力，而未參與實施犯罪之行為者而言；查本案被告雖有將上
    開系爭00000000000號帳戶存摺、金融卡及密碼提供他人作
    為重利案件取息之用，已如前述，惟既未有何參與行為或於
    事後亦分得款項之積極證據，固無從認屬上開重利行為之共
    同正犯。然而，被告乃係基於幫助他人犯重利罪之犯意，而
    被告提供上開帳戶存摺、金融卡及密碼之行為，復屬重利罪
    構成要件以外之行為，則被告自屬以幫助之意思，參與重利
    構成要件以外之行為，應以重利罪幫助犯論。綜上，本案事
    證明確，被告之犯行堪以認定，自應依法論科。
三、查上開重利集團成年成員貸放與借款人而收取顯不相當之利
    息，核其所為，係犯刑法第344條之乘他人急迫貸以金錢，
    而取得與原本顯不相當之重利罪。被告將其上開帳戶存摺、
    金融卡及密碼交付予重利集團成員，嗣該帳戶存摺、金融卡
    及密碼供作重利犯罪之取息工具，顯係基於幫助該成年男子
    犯重利犯罪之犯意，且其所為提供前開存摺、金融卡及密碼
    之行為屬刑法重利罪構成要件以外之行為，其既以幫助他人
    犯罪之意思而參與犯罪構成要件以外之行為，核其所為，係
    犯刑法第30條第1項前段、第344條之幫助重利罪。被告既係
    以幫助重利犯罪之意思參與犯罪，為重利罪之幫助犯，爰依
    刑法第30條第2項規定，依正犯之刑減輕之。爰審酌被告有
    傷害、恐嚇多項前科（見卷附臺灣高等法院被告前案紀錄表
    ），素行非佳，且其交付存摺、金融卡及密碼之行為供重利
    集團使用，幫助重利集團遂行重利目的，使重利集團成員得
    以隱匿其真實身分，減少遭查獲之風險，愈使其肆無忌憚，
    助長犯罪之猖獗，破壞社會秩序，惟本案被害人僅一名，另
    被告犯罪後於本院審理時坦承犯罪，犯罪後態度尚可，並審
    酌檢察官之具體求刑等一切情狀，量處如主文所示之刑，並
    諭知易科罰金之折算標準，以資懲儆。
據上論斷，應依刑事訴訟法第299條第1項前段，刑法第344條、
第30條第1項前段、第2項、第41條第1項前段，刑法施行法第1條
之1第1項、第2項前段，判決如主文。
本案經檢察官張國強到庭執行職務。
中    華    民    國    100   年    5    月    25    日
                 刑事第八庭    法  官  王金洲
以上正本證明與原本無異。
如不服本判決應於收受送達後10日內向本院提出上訴書狀，並應
敘述具體理由；其未敘述上訴理由者，應於上訴期間屆滿後20日
內向本院補提理由書（均須按他造當事人之人數附繕本）「切勿
逕送上級法院」。
                               書記官  謝明倫
中    華    民    國   100    年    5    月    25    日
附錄本案論罪科刑法條全文：
中華民國刑法第344條
（重利罪）
乘他人急迫、輕率或無經驗貸以金錢或其他物品，而取得與原本
顯不相當之重利者，處 1 年以下有期徒刑、拘役或科或併科 1
千元以下罰金。